【裁判字號】    98,訴,127
【裁判日期】    980618
【裁判案由】    確認委任關係存在等
【裁判全文】
臺灣宜蘭地方法院民事裁定               98年度訴字第127號
原      告  甲○○
訴訟代理人  黃憲男律師
被      告  宜蘭縣宜蘭市農會
法定代理人  丙○○
被      告  乙○○
訴訟代理人  陳倉富律師
上列當事人間確認委任關係存在等事件，原告聲請為被告宜蘭縣
宜蘭市農會選任特別代理人，本院裁定如下：
    主  文
選任丙○○於原告對被告宜蘭縣宜蘭市農會提起確認委任關係存
在等之訴（即本院98年度訴字第127 號民事事件）時，為被告之
特別代理人。
    理  由
一、聲請意旨詳如附件聲請狀所載。
一、按對於無訴訟能力人為訴訟行為，因其無法定代理人，或其
    法定代理人不能行代理權，恐致久延而受損害者，得聲請受
    訴法院之審判長，選任特別代理人。民事訴訟法第51條第1
    項定有明文。而所謂法定代理人不能行代理權，不僅指法律
    上不能（如經法院宣告停止其權利）而言，並包括事實上之
    不能（如心神喪失、利害衝突等）在內。最高法院著有50年
    台抗字第187 號可資參照。查本件原告主張被告宜蘭縣宜蘭
    市農會（下稱宜蘭市農會）於民國98年3月3日召開第16屆理
    事會第1次定期會議，選任該農會第16 屆理事長，其並於該
    會議中當選被告宜蘭市農會理事長。詎主管機關宜蘭縣政府
    事後竟違法於98年3 月25日以府農輔字第0980041033號函撤
    銷前開選舉結果，並指定被告乙○○召集臨時理事會議，嗣
    被告宜蘭市農會於同年4月2日召開第16屆理事會第2次臨時
    會議，選任該農會第16屆理事長，並另由被告乙○○當選被
    告宜蘭市農會之理事長。然前開宜蘭縣政府之撤銷當選結果
    應屬違法無效，退步言縱認應予撤銷，因原告與被告乙○○
    於前次之選舉結果亦應視同同票，而應以抽籤決定，不應舉
    辦重選，故因此起訴請求確認被告乙○○當選被告宜蘭市農
    會理事長之當選無效及確認原告與被告宜蘭市農會第16屆理
    事長之委任關係存在，並謂本案之審理結果，何方勝敗尚屬
    未知，故認由被告乙○○任被告宜蘭市農會之法定代理人應
    訴，顯有利害衝突，而有事實上不能行使法定代理權之情事
    存在等語，揆諸前開說明，尚難認屬無據，則其依前情，請
    求本院為被告宜蘭市農會選任特別代理人，應得准許。
三、次按，有限公司有與代表公司之董事訴訟之必要，倘該公司
    僅置董事一人，且全體股東不能決議另行推選有行為能力之
    股東代表公司，則利害關係人自得依首揭規定聲請受訴法院
    之審判長為之選任特別代理人。最高法院著有90年度台抗字
    第233 號裁判意旨可參。又公司與董事間訴訟，除法律另有
    規定外，由監察人代表公司，股東會亦得另選代表公司為訴
    訟之人。公司法第213條另定有明文。前開規定於農會選舉
    雖無準用之規定，但本件既認有為被告宜蘭市農會選任特別
    特代理人之必要，應得參酌前開規定之精神，且兩造就此亦
    無爭執，爰選任被告宜蘭市農會之常務監事丙○○為其特別
    代理人。
二、依民事訴訟法第51條第1項，裁定如主文。
中    華    民    國    98    年    6     月    18    日
                  臺灣宜蘭地方法院民事庭
                      法  官  林翠華
正本係照原本作成
如對本裁定抗告須於裁定送達後10日內向本院提出抗告狀，並繳
納抗告費新台幣1,000元
中    華    民    國    98    年    6     月    18    日
                      書記官  林秀麗


司法院資訊處製作；財團法人民間司法改革基金會備份。
